# 请问解释第 5 号征求意见稿中的BT内容在正式稿中为什么不见呢？

提问人：五老峰 时间：2013-03-10 21:49:48
以前第 5 号解释征求意见稿中有一些关于BT的内容，具体如下，想向陈老师请教：这些内容在正式稿中为什么就不见了呢？征求意见稿中的内容与证监会的BT要求也差不多，在财政部的BT内容没有正式颁布前，请问基础建设内容是否一定要按征求意见稿的内容执行呢？能否在移交时一次性确认为收入呢，不按《建造合同》中的完工百分比法执行呢？
下面的征求意见稿中的相关内容：三、企业采用建设转让方式（BT）参与公共基础设施建设业务，应当如何处理？答：企业采用建设转让方式（BT）参与公共基础设施建设业务，应当按照以下规定进行处理：（一）本规定涉及的BT业务应当同时满足以下条件：1.合同授予方为政府及其有关部门或政府授权进行招标的企业。2.合同投资方为按照有关程序取得合同的企业（以下简称合同投资方）。
合同投资方按照规定设立项目公司（以下简称项目公司）进行项目建设和运营。3.合同中对所建造公共基础设施的质量标准、工期、移交的对象、合同总价款及其分期偿还等作出约定，同时在合同期满，合同投资方负有将有关公共基础设施移交给合同授予方或其指定的单位，并对基础设施在移交时的性能、状态等作出明确规定。（二）与BT业务相关收入的确认 1 ．建造期间，项目公司对于所提供的建造服务应当按照《企业会计准则第 15 号——建造合同》确认相关的收入和费用。基础设施建成后，项目公司应当按照《企业会计准则第 14 号——收入》确认与后续经营服务相关的收入。合同规定基础设施建成后的一定期间内，项目公司可以无条件地自合同授予方收取确定金额的货币资金或其他金融资产的，应当在确认收入的同时确认金融资产，并按照《企业会计准则第 22 号——金融工具确认和计量》的规定处理。建造过程如发生借款利息，应当按照《企业会计准则第 17 号——借款费用》的规定处理。 2 ．项目公司未提供实际建造服务，将基础设施建造发包给其他方的，不应确认建造服务收入，应当按照建造过程中支付的工程价款等考虑合同规定确认为金融资产。（三）BT业务所建造基础设施不应作为项目公司的固定资产。（四）在BT业务中，授予方可能向项目公司提供除基础设施以外其他的资产，如果该资产构成授予方应付合同价款的一部分，不应作为政府补助处理。项目公司自授予方取得资产时，应以其公允价值确认，未移交基础设施前应确认为一项负债。

回答人：chenyiwei
这个问题的争议点主要在于：BT是否与BOT采用同样的原则和同一会计处理模式。
对此问题，我们的意见是： 1 ．关于BT业务应适用的会计处理模式问题。我们理解，此处所列举的BT项目的基本特征也是很多建造合同项目所共同具备的特征（除了单独设置项目公司这一点以外，但我们理解，是否单独设置项目公司，只是法律形式问题，一般不会影响会计处理模式确定所依据的经济实质），并非BT项目所独有。在IFRS下，一般理解BT项目并不在IFRIC 12的适用范围内，而只是“建造合同＋融资服务”两者的结合体，这种情况在企业的经营性项目建设中也有见到，即通常所称的“带资建设”。因此，似乎没有必要对本条的适用条件参照《企业会计准则解释第 2 号》第五条对BOT模式的适用条件作出过于严格的限定。此处所述的处理原则是可以推广到所有具备“建造合同＋融资服务”两项特征的投资项目中投资方（兼建设方）的会计处理的，其基本要点是：根据《企业会计准则第 15 号——建造合同》在建设期间确认建造合同收入，同时根据《企业会计准则第 14 号——收入》和《企业会计准则第 22 号——金融工具确认和计量》的规定在建设期间和后续还款期间确认融资利息收入。 2 ．关于在项目公司未提供实际建造服务的情况下，是否应确认建造合同收入的问题。我们理解，这个问题在《企业会计准则解释第 2 号》第五条中就已提出，但结合这几年来《企业会计准则解释第 2 号》第五条在实践中的运用情况来看，我们认为该规定并不合理，并且与IFRS下的操作存在差异（IFRS下的IFRIC 12 中并无此规定），建议加以修改，删除该条规定。我们认为，如果项目公司实质上承担了项目总包方的职责（即使其在法律上不具有总承包资质），需对项目的进度、工程质量、成本控制、安全生产等承担最终责任的，则应当认为符合采用“总额法”确认收入的条件，项目公司应当在建设期间，按照《企业会计准则第 15 号——建造合同》的规定，就分包商所提供的建造服务和其自身提供的管理服务确认建造合同收入，同时将应支付给分包商的分包价款确认为合同成本。并且，删除该条规定也有助于解决目前的规定所导致的项目公司只需自身提供少量建造服务即可确认全部的建造合同收入，而不提供建造服务则不能确认任何建造合同收入的问题。当然，如果建造服务全部外包，则此时就外包部分确认的建造合同收入（建造服务的公允价值）很可能等于应支付给分包商的合同价款，即收入和成本相等。